【裁判字號】    99,台上,334
【裁判日期】    990121
【裁判案由】    傷害致重傷
【裁判全文】
最高法院刑事判決              九十九年度台上字第三三四號
上  訴  人  台灣高等法院檢察署檢察官
上  訴  人
即  被  告  甲○○原名黃鳳珠.
上列上訴人等因被告傷害致重傷案件，不服台灣高等法院中華民
國九十六年十二月二十八日第二審更審判決（九十六年度上更(一)
字第三六一號，起訴案號：台灣台北地方法院檢察署九十二年度
偵字第一九二一七號），提起上訴，本院判決如下：
    主  文
原判決撤銷，發回台灣高等法院。
    理  由
本件原判決認定上訴人即被告甲○○（原名黃鳳珠）係台北市○
○○路○段二三三巷五號地下一樓酒店之行政主管，吳依穎及乙
○○均為該酒店之服務生；民國九十二年六月六日凌晨四時許，
甲○○疑乙○○違反規定與客人拚酒，數度加以指責而起口角衝
突，乙○○憤而到辦公室收拾物品欲離去工作，吳依穎則勸解乙
○○並阻擋拉住，甲○○見狀，誤以為乙○○又與吳依穎發生爭
吵拉扯，遂進入辦公室，基於傷害人身體之犯意，徒手對乙○○
左眼毆擊一拳，其主觀上雖無預見乙○○左眼將致失明重傷，但
眼睛屬人體脆弱部位，在客觀上能預見對之重擊將導致重傷失明
，因而致其受有左眼瞼瘀傷、視網膜水腫，左眼玻璃體出血、黃
斑部裂孔及脈絡膜破裂，經矯正後左眼視力僅達零點零二，且無
法經由手術或藥物改善視力，已達毀敗視能之重傷等情。因而撤
銷第一審科處傷害罪刑之判決，變更檢察官所引起訴法條，改判
論處甲○○傷害人之身體因而致人重傷罪刑，固非無見。
惟查：(一)、現行刑事訴訟關於偵查權之行使，其主導權在於檢察
官；依法院組織法第六十六條之三第一項第二款、第二項之規定
，檢察事務官受檢察官之指揮，處理「詢問告訴人、告發人、被
告、證人或鑑定人」事務，視為刑事訴訟法第二百三十條第一項
之司法警察官。故檢察事務官性質上係直屬於檢察官之司法警察
官，其於偵查中受檢察官之指揮詢問證人，依刑事訴訟法第一百
九十六條之一第二項所列有關訊問證人之準據規定，其中同法第
一百八十六條第一項「證人應命具結」之規定，並不在準用之列
。是證人於檢察事務官詢問時所為陳述，並不生具結之問題，與
檢察官訊問證人時，除有刑事訴訟法第一百八十六條第一項第一
款、第二款所列不得令其具結，應命具結之情形有間。從而，檢
察官偵查中對證人所為之偵查筆錄，因其訊問時之外部狀況，積
極上具有一定程度之可信性，除消極上顯有不可信之情況者外，
依刑事訴訟法第一百五十九條之一第二項規定，均容許作為證據
；惟檢察事務官調查時對證人所為之詢問筆錄，性質上本屬傳聞
證據，又不須具結，得否為證據，自應依其是否符合刑事訴訟法
第一百五十九條之二、第一百五十九條之三、第一百五十九條之
五等規定之要件為斷，尚無從僅因檢察事務官係受檢察官之指揮
而詢問證人，即謂其詢問筆錄具有證據能力，此與檢察官囑託鑑
定，鑑定人依刑事訴訟法第二百零六條規定出具之鑑定書面，係
屬法律規定得為證據之傳聞例外，迥然有別。原判決並未說明證
人吳依穎、乙○○於檢察事務官詢問時所為之陳述，如何得為證
據之理由，即逕以其等係在偵查中之供述，遽採為不利甲○○之
依據，不惟理由欠備，併有採證違背證據法則之違法。(二)、刑法
第五十九條規定犯罪情狀顯可憫恕，認科以最低度刑仍嫌過重者
，得酌量減輕其刑，固為法院依法得自由裁量之事項，然非漫無
限制，必須犯罪另有特殊之原因與環境，在客觀上足以引起一般
同情，認為即予宣告法定最低度刑期尤嫌過重者，始有其適用。
是為此項裁量減刑時，必須就被告全部犯罪情狀予以審酌在客觀
上是否有足以引起社會上一般人之同情，而可憫恕之情形，並於
判決理由內詳加說明，始稱適法。原判決以：甲○○為貫徹禁止
服務生與客人比酒規定，對乙○○有所指責，乙○○竟憤而堅持
離去，又不理吳依穎之勸阻而拉扯爭吵，乃對其左眼揮打一拳以
制止，不論是否過當，要係基於管理上之職責，不意僅就一拳而
擔負如此深重刑責，其情輕其法重，實堪憫恕，雖處以最低刑，
猶嫌過重等情。而認應依刑法第五十九條規定減輕其刑。然甲○
○僅為管理員工，對於乙○○堅持離去，即出拳朝其左眼揮打，
致乙○○視能毀敗，必須終身受眼盲之痛。據此情況，能否即認
符合特殊之原因與環境，在客觀上已足以引起一般人之同情，尚
非無疑。況甲○○始終以並非蓄意傷害置辯，且迄未賠償乙○○
損害，亦難認犯後已有悔意。原判決未斟酌全部犯罪情狀，遽予
適用上開規定酌減甲○○刑罰，是否允當，即不無研求之餘地。
本院前次發回已指明及此，原審仍未細酌，致原有瑕疵依然存在
。上訴意旨，執以指摘原判決不當，尚非全無理由，應認仍有撤
銷發回更審之原因。
據上論結，應依刑事訴訟法第三百九十七條、第四百零一條，判
決如主文。
中    華    民    國  九十九  年    一    月  二十一  日
                      最高法院刑事第十三庭
                          審判長法官  賴  忠  星
                                法官  呂  丹  玉
                                法官  吳      燦
                                法官  蔡  名  曜
                                法官  葉  麗  霞
      本件正本證明與原本無異
                                      書  記  官
中    華    民    國  九十九  年    一    月  二十六  日
                                                      ｓ

司法院資訊處製作；財團法人民間司法改革基金會備份。
